臺灣高等法院民事判決　　　　　　　　 100年度重訴字第31號
原　　　告　友吉投資股份有限公司
法定代理人　苑竣唐
訴訟代理人　梁雅婷
　　　　　　林愛善
　　　　　　周義勝
　　　　　　范綱有
被　　　告　仝清筠
訴訟代理人　蔡世祺律師
　　　　　　童子斌律師
被　　　告　周荃
訴訟代理人　謝宜伶律師
上列當事人間因侵權行為損害賠償事件，經刑事庭移送，本院於
民國100年11月22日言詞辯論終結，判決如下：
    主  文
原告之訴及假執行之聲請均駁回。
訴訟費用由原告負擔。
    事實及理由
一、
(一)、原告於本院99年度上重訴字第14號被告仝清筠被訴偽造文書
    等案件，提起刑事訴訟附帶民事訴訟（100年度重附民字第
    22號），主張依民法第185條規定，被告周荃應與被告仝清
    筠負共同侵權行為之責，核與刑事訴訟法第487條規定尚無
    不合，其對被告周荃提起本件訴訟，應認合法。
(二)、原告於上開刑事訴訟附帶民事訴訟主張依民法第184條、公
    司法第23條、第34條及民法委任關係，請求被告仝清筠、周
    荃賠償損害，經刑事庭移送民事庭。原告於本院陳述本件僅
    依民法侵權行為請求，不再主張依公司法第23條、第34條及
    委任關係請求（見本院卷第93頁、194頁），合先敘明。
二、原告起訴主張：被告仝清筠為原告公司之母公司太平洋電線
    電纜股份有限公司（下稱太電公司）之常務董事、副總經理
    兼任財務長，於綜理太電公司期間，指派太電公司財務、會
    計人員兼辦處理原告公司之財務、會計事務並掌理原告公司
    之業務。被告周荃於88、89年間則為真相傳播股份有限公司
    （下稱真相公司）之負責人。被告仝清筠明知太電公司為上
    市公司，旗下之子公司進行取得或處分資產及資金貸與之行
    為，均應遵守太電公司「取得或處分資產處理程序」及「資
    金貸與他人作業程序」之相關規定，其與被告周荃明知真相
    公司已瀕臨破產邊緣，竟共謀損害原告公司利益，於89年間
    先由被告周荃以假增資方式，將真相公司帳面每股淨值調整
    至新台幣（下同）8.43元，由被告周荃委託熟識友人代為籌
    借增資款項，於89年1月29日存入真相公司增資專用帳戶中
    ，致承辦之公務人員以為真相公司股東已依增資規定繳納股
    款而准予增資變更登記後，旋於89年1月31日提領一空並返
    還予借貸之金主。待被告周荃完成增資變更登記後，被告仝
    清筠竟以原告公司代表人身分，在未經評估鑑價程序及取得
    簽證會計師意見之情形下，擅自決定分別於89年2月21日以
    每股18元購入真相公司300萬股，及89年5月30日以每股約
    34.7 元購入真相公司720萬股股份（89年2月21日及89年5月
    30日為簽呈之日期，其購買價格之決定時點應在簽呈日期之
    前），共計購入實際已瀕臨破產之真相公司89年度現金增資
    股份1020萬股，金額總計3億0400萬元，前開款項分別於89
    年2 月21日、23日及同年5月30日、31日暨同年6月28日、7
    月14日全數匯入被告周荃個人銀行帳戶。又於89年10月5日
    至90年8月24日間，分28次違法貸與真相公司金額高達2億
    1006萬5500元（詳如附表所示），真相公司事後未歸還一分
    一毫。以上金額共計5億1406萬5500元，爰依民法侵權行為
    損害賠償法則提起本件訴訟，並聲明：被告應連帶給付5 億
    1406萬5500元及自起訴狀繕本送達翌日起至清償日止，按週
    年利率百分之5計算之利息；並願供擔保，請准宣告假執行
    。
三、被告則以：仝清筠僅係太電公司之副總經理，從未擔任太電
    公司之財務長，對原告主張之投資案等並無實質決策權，自
    不應負擔本件損害賠償責任。周荃並無原告所指之侵權行為
    。縱令被告遭曲解而認應負賠償責任，原告主張88年、89年
    間之投資案侵害伊權利，造成損害，距原告100年6月20日提
    起本件訴訟，已逾10年；又原告於97年1月10日向臺灣士林
    地方法院檢察署（下稱士林地檢署）提出刑事陳報狀，顯見
    其已知悉本案損害及賠償義務人，此距其請求損害賠償亦逾
    2年，被告為時效抗辯等語。並聲明：原告之訴及假執行之
    聲請均駁回。如受不利益之判決，請准提供擔保免為假執行
    。
四、本件原告損害賠償請求權是否罹於消滅時效？茲審酌如下：
(一)、按因侵權行為所生之損害賠償請求權，自請求權人知有損害
    及賠償義務人時起，二年間不行使而消滅，自有侵權行為時
    起，逾十年者亦同，民法第197條第1項定有明文。
(二)、原告主張被告仝清筠與周荃共謀損害原告公司利益，仝清筠
    擅自決定原告公司於89年2月21日及同年5月30日購入真相公
    司股份，並於89年2月21日、23日及同年5 月30日、31日暨
    同年6月28日、7月14日將股款匯入周荃個人銀行帳戶；另於
    89年10月5日至90年8月24日借款予真相公司（共28筆，詳如
    附表所示）。
(三)、姑不論被告仝清筠否認有本院99年度上重訴字第14號刑事判
    決認定之對原告公司背信行為；被告周荃否認有原告所指之
    侵權行為，抗辯其等不負本件損害賠償責任。經查原告係於
    100年6月20日提起本件刑事附帶民事訴訟，有起訴狀可按（
    見刑事附民卷第1頁），是原告主張被告仝清筠、周荃於89
    年2月至同年7月間，共謀損害原告公司利益，仝清筠擅自決
    定購買真相公司89年度現金增資股份給付股款3億0400萬致
    侵害原告公司權利，對被告之侵權行為損害賠償請求權，均
    因自侵權行為時起，逾10年不行使而消滅。被告為時效抗辯
    ，已難謂無據。
(四)、原告另主張被告仝清筠於89年10月5日至90年8月24日，擅自
    借款予真相公司合計2億1006萬5500元，被告仝清筠、周荃
    應就上開借款行為負共同侵權行為之責。查其中89年10月5
    日至90年6月15日（即附表編號1-18）借款行為，迄原告提
    起本件訴訟即100年6月20日時，均已逾10年。另參原告於97
    年1月10日具狀向士林地檢署（收受日期為97年1月17日）陳
    報時已言及「真相公司前任負責人周荃因掏空事件，經…提
    起公訴，查原告公司係真相公司最大股東，於89年至91 年
    間總計投入股本暨借款達5億餘元，因真相公司惡性倒閉致
    全數投資盡付流水，實係本掏空案最大之受害人。…原告公
    司於89年2月及同年5月，以遠高於市場價格收購真相公司股
    權，…金額總計3億0400萬元，…原告公司於89年10月5日起
    至90年8月24日止，分28次借款予真相公司，迄今因真相公
    司惡性倒閉致款項無法收回，應查明原告公司實際負責人仝
    清筠是否涉有背信之嫌」等情，有陳報狀可按（見本院卷
    199背頁及200頁）。是原告主張被告仝清筠分別於上開時間
    擅自決定購買真相公司股權，及擅自借款予真相公司，對被
    告仝清筠、周荃之侵權行為損害賠償請求權，亦因於提出上
    開陳報狀時已知有損害及賠償義務人，其請求權因2年間不
    行使而消滅。從而，原告就被告仝清筠擅自借款予真相公司
    部分，請求被告連帶賠償損害，亦乏所據。
(五)、雖原告公司主張其提出陳報狀，係因見新聞報導周荃涉及淘
    空事件遭檢察官提起公訴，因該新聞報導未見其犯行之描述
    ，更因偵查不公開根本無法了解該案偵辦細節，故請求權時
    效未開始起算，原告公司遲於98年10月22日向法院聲請閱卷
    後始知悉本件犯罪事實，其於100年6月17日提起本件訴訟，
    未逾消滅時效云云。查原告公司上開陳報狀已敘明周荃係真
    相公司負責人，淘空真相公司，及其借款予真相公司合計2
    億1006萬5500元，因真相公司惡性倒閉無法收回，原告公司
    實際負責人仝清筠應負責等情，是其提出陳報狀之時，已知
    悉損害2億1006萬5500元及賠償義務人周荃、仝清筠，其即
    得行使請求權，依民法第128條規定，消滅時效，自斯時起
    算。原告此部分主張為不足採。
五、綜上所述，原告依侵權行為損害賠償法則請求被告連帶給付
    5 億1406萬5500元及加計遲延利息為無理由，應予駁回，其
    假執行之聲請亦失所附麗，應併予駁回。
六、本件事證已明，兩造其餘攻擊防禦方法，經核與本判決之結
    果不生影響，爰不一一論述。
七、結論：本件原告之訴為無理由，依民事訴訟法第78條，判決
    如主文。
中    華    民    國   100    年    12    月    6    日
                  民事第八庭
                      審判長法  官  許正順
                            法  官  蘇芹英
                            法  官  滕允潔
正本係照原本作成。
如不服本判決，應於收受送達後20日內向本院提出上訴書狀，其
未表明上訴理由者，應於提出上訴後20日內向本院補提理由書狀
（均須按他造當事人之人數附繕本）上訴時應提出委任律師或具
有律師資格之人之委任狀；委任有律師資格者，另應附具律師資
格證書及釋明委任人與受任人有民事訴訟法第466條之1第1項但
書或第2項（詳附註）所定關係之釋明文書影本。如委任律師提
起上訴者，應一併繳納上訴審裁判費。
中    華    民    國   100    年    12    月    7     日
                             書記官  王韻雅
附註：
民事訴訟法第466條之1（第1項、第2項）：
對於第二審判決上訴，上訴人應委任律師為訴訟代理人。但上訴
人或其他法定代理人具有律師資格者，不在此限。
上訴人之配偶、三親等內之血親、二親等內之姻親，或上訴人為
法人、中央或地方機關時，其所屬專任人員具有律師資格並經法
院認為適當者，亦得為第三審訴訟代理人。